【裁判字號】    95,交簡上,148
【裁判日期】    951123
【裁判案由】    過失傷害
【裁判全文】
臺灣臺南地方法院刑事判決
聲  請  人  臺灣臺南地方法院檢察署檢察官
上  訴  人
即  被  告  乙○○
上列被告因過失傷害案件，不服中華民國九十五年八月三十一日
本院九十五年度交簡字第一六七七號第一審判決（聲請案號：九
十五年度偵字第八八三七號），提起上訴，本院管轄之第二審合
議庭判決如下：
    主  文
原判決撤銷。
乙○○因過失傷害人，處有期徒刑肆月，如易科罰金，以銀元參
佰元即新臺幣玖佰元折算壹日。緩刑貳年。
    事  實
一、乙○○於民國九十四年十一月二十一日上午十一時五十分許
    ，騎乘車牌號碼ＢＸ７─６７６號重型機車，沿臺南縣永康
    市○○街由西向東行駛，行經該街與洲尾街交岔路口時，本
    應注意車前狀況，並隨時採取必要之安全措施，且應注意在
    劃有分向限制線即雙黃實線之路段，不得駛入來車之車道內
    ，而依當時
    情形，客觀上並無不能注意之情事，其能注意竟疏未注意及
    此，即違規穿越雙黃線駛至對向車道，適有丙○○騎乘車牌
    號碼ＯＷＸ─２３５號重型機車，亦沿洲尾街由南往北方行
    駛，途經上開路口作左彎駛入國聖街由東向西方向車道時，
    雙方因閃避不及，乙○○之重型機車前車頭因而與丙○○之
    重型機車左側車身發生碰撞，致丙○○當場人車倒地，受有
    頭皮撕裂傷、左右上顎正中門齒及左上顎側門齒、犬齒脫落
    共四顆等傷害。
二、案經丙○○訴由臺南縣警察局永康分局報告臺灣臺南地方法
    院檢察署檢察官偵查後聲請簡易判決處刑。
    理  由
一、本件被告乙○○所犯為死刑、無期徒刑或最輕本刑為三年以
    上有期徒刑以外之罪，其於審理程序中就被訴事實為有罪之
    陳述，經審判長告知簡式審判程序之旨，並聽取公訴人之意
    見後，爰依刑事訴訟法第四百五十五條之一、第二百七十三
    條之一第一項規定，行簡式審判程序，合先敘明。
二、訊據被告乙○○對於上開犯行於本院審理中坦承不諱，核與
    告訴人丙○○指訴之情節相符，復有道路交通事故現場圖、
    道路交通事故調查報告表(一)、(二)各一紙及車禍現場照片六幀
    附卷可佐。且按汽車在未劃設慢車道之雙向二車道行駛時，
    在劃有分向限制線之路段，不得駛入來車之車道內。道路交
    通安全規則第九十七條第一項第二款定有明文。查被告為經
    正常程序考領駕駛執照之人，對上開交通安全規則自知之甚
    稔，而為其應注意之事項，另依前述道路交通事故調查報告
    表(一)所載及現場照片所示，肇事當時天候晴、日間自然光線
    、路面鋪裝柏油、路面乾燥、無缺陷及無障礙物、視距良好
    、行車管制號誌運作正常，足見肇事彼時，客觀上並無不能
    注意之情事，被告竟疏於注意車前狀況，其行為顯有過失甚
    明。另告訴人丙○○因本件車禍而受有頭皮撕裂傷、左右上
    顎正中門齒及左上顎側門齒、犬齒脫落共四顆等之傷害，有
    財團法人奇美醫院九十四年十一月二十八日診斷證明書一紙
    附卷可稽，是被告就本件事故之發生有過失，且告訴人所受
    之傷勢，又係因被告之過失所致，其兩者間顯具有相當因果
    關係。綜上所述，本件事證明確，被告過失傷害犯行洵堪認
    定，應依法論科。
三、按被告行為後，刑法部分條文業於九十四年一月七日經立法
    院三讀修正，而經總統於九十四年二月二日公布並於九十五
    年七月一日施行。而新修正之刑法第二條第一項規定：「行
    為後法律有變更者，適用行為時之法律。但行為後之法律有
    利於行為人者，適用最有利於行為人之法律。」，而該法係
    規範行為後法律變更所生新舊法律比較之準據法，於新法施
    行後，即應逕用該條為「從舊從輕」之比較；且本次法律變
    更，比較時應就罪刑有關之共犯、未遂犯、想像競合犯、牽
    連犯、連續犯、結合犯，以及累犯加重、自首減輕暨其他法
    定加減原因（如身分加減）與加減例等一切情形，綜其全部
    罪刑之結果而為比較（最高法院九十五年五月二十三日九十
    五年度第八次刑庭會議決議參照）。本案涉及法律變更之部
    分如下：
（一）修正後之刑法第四十一條第一項前段規定：「犯最重本刑
      為五年以下有期徒刑以下之刑之罪，而受六個月以下有期
      徒刑或拘役之宣告者，得以新臺幣一千元、二千元或三千
      元折算一日，易科罰金。」，但依據舊法及修正前罰金罰
      鍰提高標準條例第二條前段（現已刪除）規定，被告行為
      時易科罰金折算標準，應以銀元三百元折算一日，經折算
      為新臺幣後，應以新臺幣九百元折算為一日。比較修正前
      後之易科罰金折算標準，修正後之規定並未較有利於被告
      ，則應依刑法第二條第一項前段規定，適用被告行為時即
      修正前刑法第四十一條第一項前段規定，定其折算標準。
（二）修正後刑法係自九十五年七月一日起施行，在此之前，刑
      法分則編有關罰金刑之貨幣單位係銀元；且依刑法分則編
      應處罰金者，應適用罰金罰鍰提高標準條例第一條、第四
      條之規定，亦即應按各該具體條文制定或修正之時間先後
      ，定其提高之倍數。惟被告行為後，刑法施行法增訂第一
      條之一，於九十五年六月十四日經總統公布，並自同年七
      月一日起施行；該條規定：「中華民國九十四年一月七日
      刑法修正施行後，刑法分則編所定罰金之貨幣單位為新臺
      幣。九十四年一月七日刑法修正時，刑法分則編未修正之
      條文定有罰金者，自九十四年一月七日刑法修正施行後，
      就其所定數額提高為三十倍。但七十二年六月二十六日至
      九十四年一月七日新增或修正之條文，就其所定數額提高
      為三倍」。本件被告所犯之罪，依增訂刑法施行法第一條
      之一之規定，其罰金以新臺幣為單位，數額應提高三倍。
      此與修正前之罰金以銀元為單位，對被告而言，並無不利
      （新臺幣與銀元之比例為一比三，換算結果，亦為三倍）
      。刑法施行法第一條之一係替代罰金罰鍰提高標準條例部
      分條文，與罰金罰鍰提高標準條例罰金額度相同，既不發
      生有利或不利問題，只是將貨幣單位由銀元改為新臺幣，
      並非法律變更刑度之條文，當無比較新舊法問題，逕予適
      用刑法施行法第一條之一，併此敘明。
四、核被告乙○○所為，係犯刑法第二百八十四條第一項前段之
    過失傷害罪。原審以被告犯行明確，依法論罪科刑，固非無
    見，惟查：原判決據上論斷欄除漏未引用刑法施行法第一條
    之一，另贅引現行法規所定貨幣單位折算新臺幣條例第二條
    ，自有可議之處而不能維持，被告上訴意旨雖僅指陳原審未
    及考量其已與告訴人和解，惟原審判決既有可議，自應由本
    院將原判決予以撤銷改判。爰審酌被告因一時疏失造成告訴
    人之傷害、及其疏失之程度，造成告訴人傷害之情形，及犯
    罪先否認犯行，至本審審理時始坦承犯行，並與告訴人達成
    和解，態度良好等一切情狀，量處如主文第二項所示之刑，
    併依修正前刑法第四十一條第一項前段之規定，諭知易科罰
    金之折算標準。末按犯罪在新法（即修正施行後刑法）施行
    前，新法施行後緩刑之宣告，應適用新法第七十四條之規定
    ，前開最高法院九十五年度第八次刑事庭會議決議亦同此見
    解。查被告並無任何刑案前科紀錄，而未曾受有期徒刑以上
    刑之宣告，有臺灣高等法院被告前科紀錄表及臺灣臺南地方
    法院檢察署刑案資料查註紀錄表各一件附卷可按，素行尚佳
    ，且事後業已坦承犯行並與告訴人達成和解，信其經此偵查
    審判程序，當知所警惕，而無再犯之虞，本院認所宣告之刑
    以暫不執行為適當，依修正施行後刑法第七十四條第一項第
    一款之規定，併諭知緩刑二年，以啟自新。
據上論斷，應依刑事訴訟法四百五十五條之一第一項、第三項、
第三百六十九條第一項前段、第三百六十四條、第二百七十三條
之一第一項、第二百九十九條第一項前段，刑法第二條第一項前
段、第二百八十四條第一項前段、修正前同法第四十一條第一項
前段、第七十四條第一項第一款，刑法施行法第一條之一，廢止
前罰金罰鍰提高標準條例第二條，判決如主文。
本案經檢察官甲○到庭執行職務。
中    華    民    國    95    年    11    月    23    日
                  刑事第四庭        審判長法  官  陳志成
                                          法  官  黃欣怡
                                          法  官  楊佳祥
以上正本證明與原本無異。
本件不得上訴。
                                          書記官  汪姿秀
中    華    民    國    95    年    11    月    23    日
附錄本案論罪科刑法條全文：
中華民國刑法第284條第1項前段：
因過失傷害人者，處六月以下有期徒刑、拘役或五百元以下罰金
。


司法院資訊處製作；財團法人民間司法改革基金會備份。
